臺北高等行政法院判決
　　　　　　　　　　　　　　　　　　 96年度訴字第01326號
　　　　　　　　　　　　　　　.
原　　　告　富立好工業股份有限公司
代　表　人　甲○○（董事長）
被　　　告　經濟部智慧財產局
代　表　人　蔡練生（局長）
訴訟代理人　丙○○
參　加　人　森泉企業股份有限公司
代　表　人　乙○○（董事長）
訴訟代理人　徐嶸文律師
上列當事人間因商標評定事件，原告不服經濟部中華民國96年02
月14日經訴字第09606062540號訴願決定，提起行政訴訟，並經
本院裁定命參加人獨立參加本件被告之訴訟。本院判決如下：
　　主  文
原告之訴駁回。
訴訟費用由原告負擔。
　　事  實
一、事實概要：參加人之前手弘正工業股份有限公司（以下稱弘
    正公司）於民國（以下同）85年01月15日以「晶工JIN KON
    及圖」商標，指定使用於當時商標法施行細則第49條所定商
    品及服務分表第11類之「電暖器、保暖器」等商品，向被告
    申請註冊，經被告核准列為註冊第740413號商標（商標權期
    間為85年12月16日至95年12月15日，嗣經核准延展至105年1
    2月15日）。嗣弘正公司於86年06月間更名為晶工工業股份
    有限公司（以下稱晶工公司），該註冊商標並於86年12月29
    日經被告核准變更登記註冊人名稱為晶工公司。參加人於90
    年10月03日經由拍賣取得該註冊商標，並於92年03月04日經
    被告核准移轉登記並公告於92年04月01日第30卷第7期商標
    公報。原告於92年11月27日以系爭商標之註冊有違註冊時商
    標法第37條第1項第7、12款規定，對之申請評定；惟商標法
    於92年11月28日修正施行，本件原申請評定主張之條款業經
    修正為商標法第23條第1項第12、13款。案經被告審查，於9
    5年09月19日以中台評字第920564號商標評定書為「申請不
    成立」之處分。原告不服，提起訴願，經訴願決定駁回，原
    告猶未甘服，遂向本院提起行政訴訟。本院因認本件訴訟之
    結果，參加人之權利或法律上利益將受損害，乃依行政訴訟
    法第42條第1項規定，依職權裁定命參加人獨立參加本件被
    告之訴訟。
二、兩造聲明：
　(一)原告未於言詞辯論期日到場，依其起訴狀所載聲明如下：
  1.原處分及訴願決定均撤銷，或命系爭商標應作區隔標示。
  2.訴訟費用由被告負擔。
　(二)被告聲明：
  1.駁回原告之訴。
  2.訴訟費用由原告負擔。
三、兩造之主張：
甲、原告主張：
  (一)系爭商標之註冊違反修正前商標法第37條第1項第12款及商
    標法第23條第1項第13款之規定：
  1.按「商標有下列情形之一者，不得註冊：...13、相同或近
    似於他人同一或類似商品或服務之註冊商標或申請在先之商
    標，有致相關消費者混淆誤認之虞者。但經該註冊商標或申
    請在先之商標所有人同意申請者，除二者之商標及指定使用
    之商品或服務均相同外，不在此限。」為商標法第23條第1
    項13款之規定。據此可知，本條款明定相同商標圖樣且類似
    商品之先、後申請註冊商標，除後申請商標已經過先申請註
    冊商標之同意，否則依法即不得註冊為商標；除此之外，並
    無所謂因商標「積極使用」而得准許註冊，亦無其他例外情
    形之准許註冊規定，合先陳明。
  2.查系爭註冊第740413號「晶工JIN KON及圖」商標係以「工
    字圖」附加齒輪並佐以外文「JIN KON」、中文「晶工」所
    組成，與據以評定之註冊第138578號「弘正有限公司標章(二)
    」、第423079號「晶工及圖」、第456995號「晶工及圖JIN
    KON」等商標相較，均具有相同之工字圖附加齒之圖形，或
    另有相同之外文「JIN KON」、中文「晶工」，於異時異地
    隔離觀察或連貫唱呼之際，二者應屬相同似之商標，已為被
    告所認同。
  3.兩造商標指定於同一或類似之商品：
    (1)查據以評定之註冊第138578、201410、423079、456995號
      等4件商標之指定商品為「排油煙機、乾燥機、電鍋」，
      第684324號商標之指定商品為「熱水爐、瓦斯爐、排油煙
      機、電磁爐」，第687350號商標之指定商品為「吹風機、
      電碗、電扇、電咖啡壺、電熱水瓶、電子鍋」。前述3件
      據以評定諸商標與系爭商標指定使用之「電暖器、保暖器
      」等商品相較，「電暖器、保暖器」與「吹風機、電扇、
      電咖啡壺、電熱水瓶、電子鍋」等商品同為一般居家常用
      之電器產品，該等商品均置於同一處所（客廳或廚房）、
      具有同一功效用途，且為同樣之人所使用，於日常之中該
      等物品經常是併同使用或密集性的交替使用。又由該等產
      品無論由商品之功能、用途、原料、成分、買受人或產製
      者觀之，均具有共同或關聯之處，其銷售管道、販買場所
      亦皆相同；且經由前往大潤發、家樂福等各大賣場、泰一
      、燦坤等家電專售店或百貨公司實地訪查結果，可發現在
      銷售場所中該等產品大多同時一起陳列或相鄰而陳列。
    (2)由此可知，系爭商標「電暖器、保暖器」等商品與據以評
      定諸商標所指定使用的「吹風機、電扇、電碗、電鍋、電
      子鍋、瓦斯爐、排油煙機」等商品，彼此具有密切不可分
      割的關聯性，依一般社會通念或商品實際使用情形，二者
      間應屬同一或類似之商品，且通常在同一場所中使用，自
      有致使消費者商品來源產生混淆誤認為同一之虞，故兩造
      商標屬商標圖樣相同，且指定商品亦屬近似，殆無疑義。
  4.原處分認事用法顯具瑕疵：
    (1)系爭商標圖樣及其指定商品經審定認為與據以評定諸商標
      構成近似及類似，即有致相關消費者混淆誤認之虞，且系
      爭商標亦未經據以評定商標所有人同意而申請商標，故依
      法系爭商標應不得註冊，惟被告卻以系爭商標已在市場「
      積極使用」為由，即認定系爭商標無前揭規定之適用，其
      認事用法顯具瑕疵。
    (2)按商標之「積極使用」是否得為前揭規定之違法阻卻事由
      ，法無明定，且倍具爭議，實不應作為原處分之主要依據
      ；退萬步言，即便其得作為違法阻卻事由，則系爭商標應
      如何積極使用、積極使用至何種程度始具備違法阻卻效果
      ，猶待釐清，原處分未加詳細論述，似嫌草率。
    (3)就事實而論，從原告的多件「晶工及圖JIN KON」註冊商
      標資料、廣泛使用「晶工及圖JIN KON」商標於各種商品
      之證明資料以及各大網路搜索引擎檢索「晶工牌」商標結
      果表列資料，已顯示據以評定諸商標確實長期廣泛使用於
      「瓦斯爐、熱水器、排油煙機」等廚具商品及「電鍋、電
      磁爐」等各式電器及其附件等商品上。惟從系爭商標評定
      答辯所提之商標使用證明觀之，全部都是有關「開飲機、
      飲水器」等商品的廣告、營業資料，完全沒有系爭商標「
      乾衣機、烘碗機」等商品之廣告或營業證明資料，此與原
      處分所謂系爭商標已積極使用之論述完全相悖，從而系爭
      商標「乾衣機、烘碗機」等商品已為消費者所認識之立論
      根據，亦非事實。
    (4)綜上，原處分有關前商標法第37條第1項第12款及現行商
      標法第23條第1項第13款規定部分之審定，顯有瑕疵，難
      謂公允，系爭商標之註冊確已違反前揭規定。
  (二)系爭商標之註冊違反修正前商標法第37條第1項第7款及商標
    法第23條第1項第12款之規定：
  1.原處分認系爭商標無註冊時商標法第37條第1項第7款及現行
    商標法第23條第1項第12款規定之適用，惟其所謂：「...相
    關消費者所認識之『晶工』系列商標，應為商標權人及其前
    手晶工公司以之表彰使用於開飲機等商品所建立及延續而來
    信譽，較諸據以評定諸商標而言，應為消費者較為熟悉之商
    標...。」顯無根據。例如參加人所提的系爭商標知名度均
    係91、92年及其之後期間的商標使用資料，實不能證明系爭
    商標在註冊當時「已」較據以評定諸商標更具知名度，因此
    原處分明示應予系爭商標所謂「較大的保護」，顯不合理。
  2.按「商標專用權註冊期間屆滿後，經申准延展註冊者，乃屬
    更新註冊之性質。」業經行政院台67經字第102444號函釋有
    案，原告係主張系爭商標有違延展註冊時商標法第37條第7
    款之規定（相當於現行商標法第23條第1項第12款規定），
    是其延展註冊有無違法情形，自當以延展註冊時之法律為準
    。查系爭商標已經於95年間延展註冊在案，因此其是否違反
    修正前商標法第37條第1項第7款及現行商標法第23條第1項
    第12款規定之審認時間點，自應以核准延展註冊日之95年間
    為準，而非以系爭商標的85年12月16日商標註冊日期；且據
    以評定諸商標於87年12月16日業經核准移轉登記於荃欣股份
    有限公司（即原告據以評定諸商標之前手），並公告於第25
    卷24期商標公報，故系爭商標之延展註冊日時，據以評定諸
    商標與系爭商標已分屬兩造不同之人所有，自有修正前商標
    法第37條第1項第7款規定之適用。
  3.原告於本件商標評定時已舉證精美產品型目錄、發票等商標
    廣泛使用證明資料，及「Google」、「YAHOO!奇摩」、「Ya
    m.com蕃薯藤」等各大網路搜索引擎檢索「晶工牌」商標的
    結果表列，用以證明據以評定諸商標已具有相當之知名度，
    廣為同業及消費者所熟知；並於訴願階段另補充「臺灣區瓦
    斯器材同業公會」函文，證明據以評定諸商標已長期獨家專
    有TGAS標籤證明使用權利於「廚具、家電」等商品上；「臺
    灣區瓦斯器材同業公會」統計發布的各會員品牌使用TGAS標
    籤章的數量表，更可顯示原告的「晶工」商標廚具、家電商
    品大量使用標籤且持續在業界保持在前十幾名之內；還舉證
    商標前手荃欣股份有限公司85至86年之「晶工」商標產品的
    部分銷售發票、零件進項對帳單等會計單據，顯示據以評定
    諸商標短短數月之內營業額至少就有新台幣（以下同）數百
    萬元，與業界最大品牌的「櫻花」廚具年營業額三、四千萬
    相較已不惶多讓之事實。由該等事實客觀而論，足證系爭商
    標延展註冊時，廚具、家電商品的相關業者及消費者應已對
    原告據以評定諸商標有所認識，而據以評定諸商標又與原告
    之間具有密切不可分的連結關係，故系爭商標以相同的「晶
    工及圖JIN KON」圖樣註冊，所指定使用之「電暖器、保暖器
    」等商品與據以評定諸商標所指定使用的「吹風機、電扇、
    電碗、電鍋、電子鍋、瓦斯爐、排油煙機」等商品彼此具有
    密切不可分割的關聯性，且通常在同一場所中使用，自有致
    使消費者商品來源產生混淆誤認為同一之虞，有修正前商標
    法第37條第1項第7款規定之適用。
  (三)系爭商標使用時未依商標法第36條規定加以區隔標示：
  1.按「為保障商標權及消費者利益，維護市場公平競爭，促進
    工商企業正常發展，特制定本法。」為商標法第1條之規定
    。學者曾陳明汝進一步解釋：「商標具有表彰營業信譽、追
    蹤商品來源、品質保證以及廣告功能。從而具有保護社會大
    眾免於對商品之來源或出處產生混淆、誤認或欺矇而得以認
    明商標，購買稱心如意之物品；廠商之信譽亦因之而獲得保
    障，交易安全與公平競爭之秩序，得以維護，工商企業亦才
    能正常發展。」換言之，商標法之立法目的，除在保障商標
    權及維護市場之公平競爭暨促進工商企業之正常發展外，更
    以保護消費者之權益為商標法之主要立法目的。
  2.辜且先毋庸論系爭商標的存在是否損害據以評定商標所有權
    人的商標權益，惟系爭商標以相同於據以評定諸商標的圖樣
    註冊使用在一體關聯使用之類似商品上，必然造成一般消費
    者對二產品來源主體產生混淆，於交易間發生因誤認誤判而
    購買，損及消費者權益，則屬無可避免發生之的客觀事實。
    而由參加人所提出的系爭商標使用證明資料顯示，系爭商標
    使用時均未遵行商標法第36條規定而加以區隔標示，故對消
    費者造成誤認混淆之情形，實已難期其無法避免。
  (四)綜上，系爭商標確有違商標法相關規定，且未遵行現行商標
    法第36條規定而加以區隔標示，系爭商標之使用有致消費者
    誤認混淆之虞。狀請 鈞院鑒核，賜如訴之聲明之判決，以維
    權益。
乙、被告主張：
  (一)系爭商標之註冊應無修正前商標法第37條第1 項第7 款及商
    標法第23條第1 項第12款規定之適用：
  1.按商標圖樣「襲用他人之商標或標章有致公眾誤信之虞者」
    ，不得申請註冊；商標相同或近似於他人著名商標或標章，
    有致相關公眾混淆誤認之虞，或有減損著名商標或標章之識
    別性或信譽之虞者，不得註冊，分別為修正前商標法第37條
    第1項第7款及商標法第23條第1項第12款之規定。所謂「有
    致相關公眾混淆誤認之虞」者，係指商標或標章所表彰之商
    品或服務會與著名商標權人間產生聯想，有造成所申請註冊
    之商品或服務係由著名商標權人所參與、授權或贊助之印象
    ，而使相關公眾對其所表彰之商品來源或產製主體發生混淆
    誤認之虞者而言；所謂「有減損著名商標或標章之識別性或
    信譽之虞」者，係指商標以不公平方式或不正利用著名商標
    之識別性，而有致減損著名商標之價值，或因利用著名商標
    信譽而有搭便車不勞而獲之情形者而言；所謂「著名商標」
    ，指有客觀證據足以認定該商標已廣為相關事業或消費者所
    普遍認知者而言，復為商標法施行細則第16條所明定。至判
    斷是否有前揭條款規定之適用，應考量各項相關參考因素。
    又如相關消費者對衝突之二商標僅熟悉其中之一，則就該較
    為被熟悉之商標，應給予較大之保護（被告公告「混淆誤認
    之虞」審查基準5.6參照）。
  2.查據以評定諸商標之申准註冊日期雖大多早於系爭商標之申
    請註冊日期，惟據兩造註冊資料顯示，系爭商標係弘正公司
    （嗣後變更公司名稱為晶工公司）於85年01月25日申請，參
    加人嗣後經移轉取得並被告核准登記；據以評定第138578、
    201410、423079、456995、684324、687350、809542號等商
    標，則係原告於91年12月01日自其前手天鋐工業股份有限公
    司之前手晶工公司輾轉取得，以系爭商標申請註冊當時之情
    形而言，兩造商標皆屬弘正公司所有，嗣後始分別移轉於雙
    方當事人，是就系爭商標申請註冊當時而論，並無襲用他人
    之商標或相同或近似於他人商標之情形存在。
  3.再就原告檢送之公司簡介及產品介紹等證據資料觀之，其上
    大都未顯示日期或晚於系爭商標申請註冊之日期，且無其他
    廣告、銷售發票等宣傳行銷證據資料參佐，不足以證明原告
    據以評定諸商標之信譽於系爭商標申請註冊前已臻著名之程
    度。反之，參加人及其前手之「晶工」、「晶工及圖JIN KO
    N」等商標，所使用之「開飲機、淨水器、濾水機、冷熱水
    瓶、電暖器、乾衣機、瓦斯爐、排油煙機」等商品，除陸續
    取得註冊第197478、423079號等多件商標權，並有長期廣泛
    宣傳行銷使用情事，其信譽已廣為相關消費者所普遍認知而
    臻著名，此並有其檢送之公司目錄、行銷使用資料、西元20
    04年新機種發表會照片、工廠生產線照片、91至92年商品生
    產數統計表等證據資料影本附卷可供佐證，並經被告中台評
    字第920567號商標評定書認定在案。是以，相關消費者所認
    識之「晶工」系列商標，應為參加人及前手晶工公司用以表
    彰使用於開飲機等商品之信譽，較諸原告取得之據以評定諸
    商標而言，應為消費者較熟悉之商標。
  4.綜上，參加人之前手援用相同之中文「晶工」、外文「JIN
    KON」及圖形作為系爭商標圖樣，指定使用於「電暖器、保
    暖器」等商品申請註冊，自應無使相關消費者對其所表彰之
    產製主體或商品來源發生混淆誤認之虞。又基於相同因素之
    考量，亦應無以不公平方式或不正利用申請人商標之識別性
    ，而有致減損申請人商標之價值，或因利用申請人商標信譽
    而有搭便車不勞而獲之情形，系爭商標之註冊應無前揭條款
    規定之適用。
  (二)系爭商標之註冊應無修正前商標法第37條第1 項第12款及商
    標法第23條第1 項第13款規定之適用：
  1.按商標圖樣「相同或近似於他人同一商品或類似商品之註冊
    商標者」，不得申請註冊；商標「相同或近似於他人同一或
    類似商品或服務之註冊商標或申請在先之商標，有致相關消
    費者混淆誤認之虞者」，不得註冊，分別為修正前商標法第
    37條第1項第12款及商標法第23條第1項第13款之規定。其中
    「商品類似」，依前揭法條規定為必須具備要件之一。所謂
    類似商品，係指二個不同的商品，在功能、材料、產製者或
    其他因素上具有共同或關聯之處，如果標上相同或近似的商
    標，依一般社會通念及市場交易情形，易使商品消費者誤認
    其為來自相同或雖不相同但有關聯之來源，則此二個商品間
    即存在類似的關係（前揭審查基準5.3.1參照）。
  2.如前所述，系爭商標申請註冊當時，兩造商標皆屬弘正公司
    （嗣後變更公司名稱為晶工公司）所有，嗣後始分別移轉於
    雙方當事人，是就系爭商標申請註冊當時而論，並無相同或
    近似他人商標之情形存在。再者，系爭商標指定使用之「電
    暖器、保暖器」等商品，與據以評定之註冊第138578、2014
    10、423079、456995號等商標經延展註冊指定使用之「排油
    煙機、乾燥機、電鍋」等商品、第684324號商標指定使用之
    「熱水器、瓦斯爐、排油煙機、電磁爐」等商品及第687350
    號商標指定使用之「吹風機、電碗、電扇、電咖啡壺、電熱
    水器、電子鍋」等商品相較，前者係供人體取暖用，後者則
    屬一般廚房器具或乾燥電器設備或一般家電用品，二者於商
    品功能、用途及材料均有差異，依一般社會通念或市場交易
    情形，並無使一般消費者誤認其來自相同或有關聯之來源而
    致混淆誤認之虞，二者間應非屬同一或類似之商品。另據以
    評定之註冊第809542號商標之申請日期晚於系爭商標註冊日
    期，自難據以論究。至原告主張系爭商標於95年06月13日申
    請延展註冊時，系爭商標與據以評定諸商標已非同一人所有
    乙節，經查原告係對系爭商標之創設註冊認有違反規定申請
    評定，非屬原申請評定事由，自難執而論究。
  (三)綜上論述，被告原處分洵無違誤，敬請駁回原告之訴。
丙、參加人主張：
  (一)原告主張：「據以評定之註冊第138578、201410、423079、
    456995號等商標，為一著名商標。」查判斷是否屬著名之商
    標或標章，應綜合商標或標章其所使用期間及地域範圍；所
    使用商品或服務之範圍及其銷售量；廣告、宣傳方式、數量
    、期間及範圍；商標或標章人之企業規模及其多角化經營之
    情形等各種相關因素配合認定之。惟原告並未提供任何廣告
    資料、銷售票等宣傳行銷證據等商標知名度之實際使用證明
    資料，僅依其自製且無日期記載之公司簡介及產品介紹等證
    據，是難謂據以評定諸商標之信譽於系爭商標註冊時有廣泛
    使用，而廣為我國內相關事業或消費者所普遍認知，而達著
    名商標之程度，故原告據以評定諸商標權僅為靜態權利之取
    得，非商標之使用資料。
  (二)「晶工牌」商標係經由參加人使用於「淨水器、開飲機、飲
    水機」等商品上而廣為相關業者或消費者所普遍認知之知名
    品牌：
  1.查中文「晶工」、英文「JIN KON」及「齒輪圖形」為參加
    人及其前手早於71年起即陸續以之作為商標圖樣指定使用於
    「開飲機、淨水器、濾水機、冷熱水瓶、電暖器、保暖器、
    燜燒鍋、乾衣機、烘碗機、吹風機、電碗、電扇、電咖啡壺
    、電熱水瓶、電爐、排油煙機、冷熱風機、乾燥機、洗衣機
    、馬達、電磁爐、吸塵器、電線、電纜、延長線、蚊香、捕
    鼠器、殺蟲燈、驅蚊器、電冰箱、冷氣機、冷風機、除濕機
    」；「獸乳、乳粉、乳水、奶油及其混合製品、仿製品、冰
    淇淋、汽水、果汁、蒸餾水、礦泉水、茶、咖啡、可可」及
    「中西藥品、藥膏、藥用膠布、葡萄糖、醫療補助品、奶嘴
    、奶瓶、棉花棒、化學藥品、工業用漂白劑、殺蟲劑」等商
    品，至今已有25餘年之歷史，其商品於全國各大量販店及百
    貨公司、一般電器行均有販售，並迭經各報章雜誌、電視等
    媒體廣告宣傳促銷，參加人所表彰之商品品質與信譽業已廣
    為相關業者或消費者所普遍認知而達著名之程度。
  2.參加人及其前手早自71年起陸續取得註冊第197478、316954
    、449473、457356、467436、469214、490204、627069、68
    4066、689137、709066、740413、0000000、925110、87399
    4、143895、140150、139351、138311、192703、138577號
    等多件商標權，並經延展註冊使用至今。
  3.87年間本件系爭商標權人之前手晶工公司與參加人即有債務
    關係，88年晶工公司因營運不善，其所有註冊第138577號等
    32件商標/服務標章遭法院拍賣，由參加人由法院拍定取得
    受讓晶工公司「晶工」系列商標權，並經被告獲准移轉登記
    在案。
  4.該晶工公司所有之商標權及土地、廠房及工廠設備於88年均
    遭法院查封，但拍賣期間晶工公司之負責人卻以1份承攬代
    工及授權銷售產品契約書使參加人公司之負責人（即債權人
    乙○○）來承接其公司，爾後參加人公司之負責人才得知晶
    工公司之商標權及土地廠房早已遭法院拍賣，不得不再經由
    法院將商標權及土地廠房拍得其權利；晶工公司雖為原創商
    標者，但若非參加人花費大筆金錢來經營，「晶工」商標早
    已消滅。參加人經由法院拍定合法取得後努力經營，持續大
    量廣告宣傳商品，並不斷於產品上研發創新，深獲廣大消費
    者喜愛肯定；且在專利上已取得多項專利，在消費者市場上
    並未間斷消失，提昇「晶工及圖JIN KON」商標之市場價值
    之努力，至今成為一著名商標，乃係參加人用心經營維護之
    成果。
  5.參加人密集廣泛宣傳促銷商品之證明如下，如取得多項專利
    權；晶工牌產品責任保險；全省各地之公共汽車大幅車體廣
    告刊登記錄照片；密集於各有線、無線電視台宣傳以為其產
    品之促銷；T霸型戶外看板廣告；製作產品目錄促銷產品；
    國內家樂福、燦坤、全國電子等大型量販店皆為其產品之銷
    售商；與霧峰高爾夫球場訂定合約，架設廣告看板，及提供
    來賓獎品，以資獎勵；晶工牌開飲機作為機關團體獎勵之獎
    品；台灣網易科技股份有限公司簽約網路服務合約；台灣網
    竣科技股份有限公司簽約網路服務合約；各大網路均得以搜
    尋到參加人的「晶工牌」商標的商品；板橋、苗粟、台南等
    地區均設有展示服務中心；行銷網絡綿密，銷售區域遍及於
    全省北、中、南各地。又89年11月至12月銷售額新台幣（以
    下同）1,701,039元、90年度銷售額246,251,176元、91年度
    銷售額273,450,501元、92年度銷售額289,366,543元。由上
    述銷售額逐年快速成長觀之，足以證明參加人產製之「晶工
    牌JIN KON」開飲機等家電是全國第一大品牌，亦獲各大量
    販店的肯定與支持，銷售量持續擴大。
  6.參加人為水方面的專家，亦是開飲機之優秀製造廠商，產品
    廣受國內消費者的肯定，「晶工牌JIN KON」開飲機為國內
    耳熟能詳之第一品牌，約佔國內開飲機市場百分之四十左右
    ；並開發泡茶機、各項濾水器，漸漸成為實用家電的製造廠
    ，經營績效因而蒸蒸日上，技術深耕和優良專業能力廣受國
    內外的肯定。「晶工牌JIN KON」更不斷對內要求品質提升
    與新產品研發，對外加強市場多元化行銷通路與產品售後服
    務網，建立更優良之企業形象。
  7.參加人商標之知名度業經商標主管機關肯認在案，此有被告
    中台評字第920349、920145、920147、920347、920348、92
    0148、920146、920144、920149、920567、920568號等商標
    評定書，被告中台異字第921366、941008號商標異議審定書
    ，及鈞院94年度訴字第2375、1886、2776、2775、2729、31
    91、639、703號等判決及95年度訴字第3504、852、3064、3
    742、4468號等判決可稽。
  (三)相關消費者對商標之熟悉程度：
  1.相關消費者對商標之熟悉程度，繫於該商標使用之廣泛程度
    ，原則上應由主張者提出相關使用事證證明之，如相關消費
    者對衝突之二商標僅熟悉其中之一，則就該較為被熟悉之商
    標，應給予較大之保護（前揭審查基準5.6參照）。
  2.查「晶工JIN KON及圖」商標經參加人使用，業已在市場上
    建立相當之知名度，且原告於 鈞院94年度訴字第2729號商
    標評定事件中，判決理由欄載明原告於該案評定階段答辯之
    資料：「答辯人（即原告）的免付費服務電話，目前幾乎每
    天都會接到許多購買評定人（即參加人）所產製的飲水機商
    品的消費者來電詢問維修、使用的相關問題。」原告於此亦
    自稱每天都會有許多購買參加人所產製的飲水機商品的消費
    者，足見參加人之「晶工牌飲水機」為一暢銷商品；且由於
    原告使用「晶工」商標於其他商品上，致造成一般消費者混
    淆誤認「晶工牌開飲機」係為原告所產製之商品，實有減損
    參加人的「晶工牌」著名商標之識別性及信譽。
  3.消費者所認識之「晶工」系列商標應為參加人所建立之信譽
    ，較據以評定諸商標而言，應為消費者較為熟悉之商標。
  (四)系爭商標應無註冊時商標法第37條第12款及現行商標法第23
    條第1 項13款規定之適用：
  1.按商標圖樣「相同或近似於他人同一商品或類似商品之註冊
    商標者」，不得申請註冊；商標「相同或近似於他人同一或
    類似商品或服務之註冊商標或註冊在先之商標，有致相關消
    費者混淆誤認之虞者」，不得註冊，固為註冊時商標法第37
    條第7款即現行商標法第23條第1項第13款所明定。而其中「
    商品類似」，依前揭法條規定為必須具備要件之一。所謂類
    似商品，係指二個不同的商品，在功能、材料、產製者或其
    他因素上具有共同或關聯之處，如果標上相同或近似的商標
    ，依一般社會通念及市場交易情形，易使商品消費者誤認其
    為來自相同或雖不相同但有關聯之來源，則此二個商品間即
    存在類似的關係（前揭審查基準5.3.1參照）。
  2.系爭商標所指定商品使用於「電暖器、保暖器」等商品，為
    供人體取暖用之商品；據以評定諸商標所指定使用於「排油
    煙機、乾燥機、電鍋、熱水爐、熱水瓶、電子鍋」等商品則
    屬一般廚房器具或乾燥設備或一般家電用品，顯見兩造商標
    商品非零件組件之關係，二者產製者不同，二者商品之用途
    、功能無具有互補作用。
  3.判斷商品是否類似，應依一般社會通念，綜合商品之原材料
    、用途、功能、產製者、行銷管道及場所或買受人等「各種
    相關因素」判斷之，不能僅憑銷售場所相同，即認為二者為
    類似商品，故系爭商標指定使用之商品為供人體取暖用之商
    品與據以評定諸商標所指定之商品則屬一般廚房器具或乾燥
    設備或一般家電用品，二者商品之原材料、性質、功能、用
    途有差異，產製者或行銷場所亦屬有別，是各種相關因素判
    斷均有不同，依一般社會通念及市場交易情形，皆明顯有別
    ，應非屬同一或類似之商品。
  4.且依參加人之「晶工及圖JIN KON」商標經參加人及前手積
    極使用之情形已如前述，在市場上使用系爭商標之事實已為
    相關消費者所認識，消費者應可辨識其來源，而無致消費者
    混淆誤認之虞，故系爭商標之註冊應無註冊時商標法第37條
    第12款規定及現行商標法第23條第1項13款規定之適用。
  (五)綜上所陳，參加人援用相同之中文「晶工」、外文「JIN KO
    N 」及圖形作為系爭商標圖樣，指定使用於「電暖器、保暖
    器」等商品申請註冊商標，應無襲用他人之商標或標章有致
    公眾誤信之虞，或使相關公眾對其所表彰之產製主體或商品
    來源發生混淆誤認之虞者；亦無以不公平方式或不正利用原
    告商標之識別性，而有致減損原告商標之價值，或因利用原
    告商標信譽而有搭便車不勞而獲之情形。又兩造商標所指定
    使用之商品，其商品功能用途有差異，產製者或行銷場所亦
    屬有別，依一般社會通念或市場交易情形，並無使一般消費
    者誤認其來自相同或有關聯之來源而致混淆誤認之虞，二者
    間應非屬同一或類似之商品，故系爭商標之註冊，應無註冊
    時商標法第37條第7 、12款及現行商標法第23條第1 項第12
    、13款規定之適用。懇請鈞院明鑒，判決駁回原告之訴。
　　理  由
一、本件原告經合法通知，未於言詞辯論期日到場，核無行政訴
    訟法第218 條準用民事訴訟法第386 條所列各款情形，爰依
    被告之聲請，由其一造辯論而為判決。
二、按「本法修正施行前已申請或提請評定，尚未評決之評定案
    件，以本法修正施行前及本法修正施行後之規定均為違法事
    由為限，始撤銷其註冊；其程序依修正後之規定辦理。」為
    商標法第91條第1 項之規定。查本案係屬修正施行前已申請
    評定，尚未評決之評定案件，依前項之規定，仍應續行評決
    ，惟須系爭商標有同時違反本法修正施行前及修正施行後規
    定之情形者，始撤銷其註冊，至程序則依修正後之規定辦理
    。另按商標圖樣「襲用他人之商標有致公眾混淆誤認之虞者
    」、「相同或近似於他人同一商品或類似商品之註冊商標者
    」，不得申請註冊；及商標「相同或近似於他人著名商標或
    標章，有致相關公眾混淆誤認之虞，或有減損著名商標或標
    章之識別性或信譽之虞者」、「相同或近似於他人同一或類
    似商品或服務之註冊商標或申請在先之商標，有致相關消費
    者混淆誤認之虞者」，不得註冊，分別為系爭商標註冊時商
    標法（即82年12月22日修正公布之商標法）第37條第7 、12
    款及現行商標法第23條第1 項第12、13款所明定。是以，構
    成上開註冊時商標法第37條第7 、12款及現行商標法第23條
    第1 項第12、13款規定之要件，均係以相同或近似於「他人
    」之商標或標章為要件之一；倘不符合此「他人」之要件，
    自不違反該法條之規定。
三、本件係參加人之前手弘正公司於85年01月15日以「晶工JIN
    KON 及圖」商標，指定使用於當時商標法施行細則第49 條
    所定商品及服務分表第11類之「電暖器、保暖器」等商品，
    向被告申請註冊，經被告核准列為註冊第740413號商標（商
    標權期間為85年12月16日至95年12月15日，嗣經核准延展至
    105 年12月15日）。嗣弘正公司於86年06月間更名為晶工公
    司，參加人於90年10月03日經由拍賣取得該註冊商標，並於
    92年03月04日經被告核准移轉登記。原告於92年11月27日以
    系爭商標之註冊有違註冊時商標法第37條第1 項第7 、12款
    規定，對之申請評定；案經被告審定為「申請不成立」之處
    分。原告則不服，為如事實欄所載之主張。是本件應審究者
    厥為系爭商標有無違反時商標法第37條第1 項第7 款、第12
    款及現行商標法第23條第1 項第12款、第13款之規定？
四、本院判斷如下：
  (一)查本件系爭商標係以工字圖附加齒輪並佐以外文「JIN KON
    」、中文「晶工」所組成，與據以評定之註冊第138578號「
    弘正有限公司標章(二)」商標、第423079號「晶工及圖」商標
    、第456995號「晶工及圖JIN KON 」等商標相較，兩者皆有
    相同之中文「晶工」，且系爭商標圖樣上之外文「JIN KON
    」發音近似中文「晶工」，其工字圖附加齒輪之設計構圖意
    匠相同，於異時異地隔離觀察或連貫唱呼之際，在外觀、讀
    音或觀念上，二者固屬近似之商標。然查，原告係於91年12
    月01日自其前手天鋐公司之前手晶工公司輾轉取得據以評定
    註冊第138578、201410、423079、456995、684324、687350
    、809542號等6 件商標權；而系爭商標則係參加人於92年04
    月01日經由拍賣自其前手晶工公司所取得，凡此有原處分卷
    附商標註冊資料、公司登記證、臺灣臺北地方法院函等資料
    影本可稽；足認不論系爭商標或據以評定諸商標，其最初均
    係由原名為弘正工業股份有限公司之晶工公司自69至84年間
    陸續申准註冊，嗣後再分別輾轉由參加人及原告取得者。亦
    即兩造商標於申請或註冊時均為同一人所有，系爭商標並非
    屬「他人」之商標；從而，揆諸首揭法條規定及前揭說明，
    系爭商標自無註冊時商標法第37條第7 、12款及現行商標法
    第23條第1 項第12、13款規定之適用。
  (二)次查，商標法施行細則第16條亦明定，所謂「著名商標」，
    指有客觀證據足以認定該商標已廣為相關事業或消費者所普
    遍認知者而言；是以，商標著名與否，應視其使用時間及相
    關證據資料綜合判斷之，而商標延展註冊實係名義上之更新
    ，其實際使用者仍為原申請註冊商標圖樣之延續。查本件據
    以評定諸商標之申准註冊日期雖早於系爭商標之申請註冊日
    期，惟依原告於申請評定時所檢送之公司簡介及產品介紹等
    證據資料觀之，其上大都未顯示日期或晚於系爭商標83年9
    月8 日申請註冊之日期，且無其他廣告、銷售發票等宣傳行
    銷證據資料參佐，自不足以證明據以評定諸商標之信譽於系
    爭商標申請註冊前已臻著名之程度。反之，參加人及其前手
    早於71年即以「晶工」、「晶工及圖JIN KON 」等作為商標
    ，指定使用於「開飲機、淨水器、濾水機、冷熱水瓶、電暖
    器、乾衣機、瓦斯爐、排油煙機」等商品，陸續取得註冊第
    197478、316954、423079號等多件商標權，並有長期廣泛宣
    傳行銷使用之情事，凡此有其檢送之公司目錄、行銷使用資
    料、西元2004年新機種發表會照片、工廠生產線照片、91至
    92年商品生產數統計表等證據資料影本附原處分卷足憑。是
    以，相關消費者所認識之「晶工」系列商標，應為參加人及
    前手晶工公司以之表彰使用於開飲機等商品所建立及延續而
    來之信譽，較諸據以評定諸商標而言，應為消費者較為熟悉
    之商標。從而，參加人以相同之「晶工JIN KON 及圖」作為
    系爭註冊商標圖樣，指定使用於乾衣機、烘碗機商品申請註
    冊，應無使相關消費者對其所表彰之產製主體或商品來源發
    生混淆誤認之虞，自無註冊時商標法第37條第1 項第7 款及
    現行商標法第23條第1 項第12款規定之適用。
  (三)末查，系爭商標指定使用之「電暖器、保暖器」等商品，與
    據以評定之註冊第138578、201410、423079、456995號等商
    標經延展註冊指定使用之「排油煙機、乾燥機、電鍋」等商
    品、第684324號商標指定使用之「熱水器、瓦斯爐、排油煙
    機、電磁爐」等商品及第687350號商標指定使用之「吹風機
    、電碗、電扇、電咖啡壺、電熱水器、電子鍋」等商品相較
    ，前者係供人體取暖用，後者則屬一般廚房器具或乾燥電器
    設備或一般家電用品，二者於商品功能、用途及材料均有差
    異，依一般社會通念或市場交易情形，並無使一般消費者誤
    認其來自相同或有關聯之來源而致混淆誤認之虞，二者間應
    非屬同一或類似之商品，亦無註冊時商標法第37條第1 項第
    12款及現行商標法第23條第1 項第13款規定之適用。
五、綜上所述，被告所為為「申請不成立」之處分依法並無不合
    ，訴願決定予以維持，亦屬妥適。原告主張前詞，訴請撤銷
    訴願決定及原處分或命系爭商標應作區隔標示，均為無理由
    ，應予駁回。
六、本件事證已明，兩造其餘主張或答辯，已與本院判決結果無
    涉，爰毋庸一一論列，併此敘明。
據上論結，原告之訴為無理由，依行政訴訟法第218 條、民事訴
訟法第385 條第1 項前段、行政訴訟法第98條第1 項前段，判決
如主文。
中　　華　　民　　國　　96　　年　　11　　月　　29　　日
                       第七庭審判長法  官　李得灶
                                   法  官  林育如
                                   法  官  黃秋鴻
上為正本係照原本作成。
如不服本判決，應於送達後20日內，向本院提出上訴狀並表明上
訴理由，如於本判決宣示後送達前提起上訴者，應於判決送達後
20日內補提上訴理由書（須按他造人數附繕本）。
中　　華　　民　　國　　96　　年　　11　　月　　29　　日
 　　  　　　　　　　 　　  　     書記官  林苑珍
